【裁判字號】    89,訴,787
【裁判日期】    900103
【裁判案由】    違反著作權法等
【裁判全文】
臺灣基隆地方法院刑事判決                          八十九年度訴字第七八七號
    公  訴  人  臺灣基隆地方法院檢察署檢察官
    被      告  乙○○
右列被告因違反著作權法案件，經檢察官提起公訴（八十九年度偵字第三七八五號、
第四０一三號、第四０一四號、第四０一五號、第四０一六號），本院判決如左：
    主  文
乙○○連續明知為侵害著作權之物，意圖營利而交付，侵害他人之著作權，處有期徒
刑肆月，扣案之光碟軟體壹佰陸拾陸片、任天堂遊戲卡匣肆拾個、ＧＡＭＥ  ＢＯＹ
遊戲卡匣壹佰拾伍個均沒收。又連續行使偽造私文書，足以生損害於他人，處有期徒
刑捌月。扣案之仿冒光碟陸仟壹佰零肆片、盜版光碟目錄拾貳本均沒收。應執行有期
徒刑拾月，緩刑參年。扣案之光碟軟體壹佰陸拾陸片、任天堂遊戲卡匣肆拾個、ＧＡ
ＭＥ  ＢＯＹ遊戲卡匣壹佰拾伍個、仿冒光碟陸仟壹佰零肆片、盜版光碟目錄拾貳本
均沒收。
    事  實
一、乙○○係基隆市○○區○○街六之二十四號小飛象書局之負責人，明知綽號「阿
    新」之不詳姓名成年男子向其兜售之「幻世虛構精靈機導彈」、「異世界傳說」
    、「動感小子２」、「終極保衛戰２」、「捉猴冒險記」、「瘋狂小子２」、「
    骰子大戰２」、「列車驚魂」、「太空戰士８」、「放浪冒險譚」、「太空戰士
    ９」、「幽靈古堡２」、「幽靈古堡３」、「幽靈古堡射擊版」「勁爆熱舞２」
    、「ＳＵＰＥＲ  ＭＡＲＩＯ  ＢＲＯＴＨＥＲＳ３」、「打磚塊遊戲」、「超
    級瑪莉樂園」、「棒球比賽」、「網球」、「俄羅斯方塊」、「高爾夫球」、「
    ＤＲ‧ＭＡＲＩＯ」、「ＤＲ‧ＭＡＲＩＯ（ＧＡＭＥ  ＢＯＹ用）」、「淘氣
    瑪莉２」、「淘氣瑪莉３」、「口袋怪獸（金銀）」等電腦遊戲軟體，係分別屬
    於日商新力電腦娛樂股份有限公司（下稱新力公司）、日商思奎爾股份有限公司
    （下稱思奎爾公司）、日商卡波光股份有限公司（下稱卡波光公司）、日商可樂
    美股份有限公司（下稱可樂美公司）、日商任天堂股份有限公司（下稱任天堂公
    司）享有電腦程式著作財產權之著作，並未經該五公司之授權，為侵害電腦程式
    著作財產權之物，竟基於意圖營利之概括犯意，而自民國八十九年二月間起，先
    以新臺幣（下同）十萬元之代價販入三大箱ＰＳ盜版遊戲光碟、任天堂及ＧＡＭ
    Ｅ  ＢＯＹ遊戲卡匣，嗣並陸續向「阿新」進補新貨，隨即以光碟每片五十元至
    六十元、卡匣每個二百至三百元之價格，販售予不特定之顧客，以此方式侵害新
    力、思奎爾、卡波光、可樂美、任天堂五家公司之著作權。
二、乙○○又另行起意，明知「任天堂ＮＩＮＴＥＮＤＯ」、「ＮＩＮＴＥＮＤＯ」
    、「ＧＡＭＥＢＯＹ」、「日圖」、「ＰＯＣＫＥＴ  ＭＯＮＳＴＥＲ」、「Ｄ
    ＯＮＫＥＹ  ＫＯＮＧ」、「Ｆ１ＲＡＣＥ」、「薩爾達傳說」、「瑪琍ＭＡＲ
    ＩＯ」、「ＳＵＰＥＲ  ＭＡＲＩＯ」、「超級瑪莉」、「瑪莉醫生圖」、「瑪
    莉跳躍圖」、「ＭＡＲＩＯ  ＫＡＲＴ」、「ＳＵＰＥＲ  ＭＡＲＩＯ  ６４」
    「ＺＥＬＤＡ」為任天堂公司、「ＰＳ」設計圖、「ＸＩ  ｓａｉ及四方立體圖
    」為新力公司、「ＦＩＮＡＬ  ＦＡＮＴＡＳＹ」為思奎爾公司，「ＣＡＰＣＯ
    Ｍ」為卡波光公司向經濟部中央標準局（現改制為經濟部智慧財產權局）申請准
    以如附表所示之註冊號數註冊，取得指定使用於如附表所示之商品之商標專用權
    （專用期間如附表所示）。上開商標之商品，在市場均行銷多年，為業者及消費
    者所熟知。乙○○竟基於意圖販售牟利之概括犯意，於八十九年二月間，在上開
    書局內，向「阿新」以十萬元之代價販入三大箱使用相同於任天堂、新力、思奎
    爾、卡波光四家公司所享有商標專用權之商標圖樣之電視遊樂器程式之卡匣、光
    碟片，再以卡匣每個二百至三百元、光碟每片五十至六十元之價格出售上開仿冒
    品予不特定之顧客。而任天堂、新力、思奎爾、卡波光四家公司之名稱、商標，
    為各該公司表示其用意之證明，乙○○所販賣之上開仿冒遊戲卡匣、光碟片，透
    過電視遊樂器之執行，在電視畫面上即出現他人所偽造表彰任天堂公司、新力公
    司、思奎爾公司、卡波光公司信譽及產品品質之名稱及上揭商標圖樣。乙○○自
    八十九年二月間起至八十九年九月十一日被查獲止，公然將上開仿冒之遊戲卡匣
    、光碟片陳列於其所經營之前揭書局內販售，而行使該偽造之文書，致消費者對
    於該產品與任天堂、新力、思奎爾、卡波光公司所產銷之真正遊戲光碟產生混淆
    ，足以生損害於任天堂、新力、思奎爾、卡波光公司。嗣於八十九年九月十一日
    十二時三十分許，為警於上開書局內查獲，並扣得仿冒光碟軟體一百六十六片、
    任天堂遊戲卡匣四十個、ＧＡＭＥ  ＢＯＹ遊戲卡匣一百十五個、仿冒光碟六千
    一百零四片、盜版光碟目錄十二本。
三、案經任天堂公司、新力公司、思奎爾公司、可樂美公司、卡波光公司訴由內政部
    警政署保安警察第二總隊第二大隊第二中隊報請臺灣基隆地方法院檢察署檢察官
    偵查起訴。
    理  由
一、訊據被告乙○○對於前揭時地販賣仿冒遊戲卡匣、光碟之事實固直承不諱，然矢
    口否認明知該等遊戲卡匣、光碟為侵害他人著作權及商標專用權之仿冒商品，辯
    稱伊不懂電動玩具，不知「阿新」所賣之光碟係盜版云云。惟查：被告以十萬元
    向「阿新」所販入之遊戲光碟、卡匣係盜版者，業據被告於偵查、警訊中坦承不
    諱，且渠於警訊中亦供承雖不甚清楚所販賣之盜版遊戲光碟，其合法授權商品之
    販售價格，但知悉每片大約一千多元。衡情度理，以被告依十萬元之價格販入三
    大箱共計六千餘件之遊戲光碟、卡匣，每件平均僅十五至十六元之成本價格，倘
    係合法授權之正版遊戲光碟，被告豈能以如此低之價格購入？況被告如誤以該等
    遊戲光碟係合法授權之商品，何以不依其所知之市價一千多元販售營利，反自甘
    屈折每片近千元之營收，以每片僅五十至六十元之價格賣出？足證被告所辯，顯
    係卸責之詞，不足採信。此外，扣案之「幻世虛構精靈機導彈」、「異世界傳說
    」、「動感小子２」、「終極保衛戰２」、「捉猴冒險記」、「瘋狂小子２」、
    「骰子大戰２」、「列車驚魂」、「太空戰士８」、「放浪冒險譚」、「太空戰
    士９」、「幽靈古堡２」、「幽靈古堡３」、「幽靈古堡射擊版」「勁爆熱舞２
    」、「ＳＵＰＥＲ  ＭＡＲＩＯ  ＢＲＯＴＨＥＲＳ３」、「打磚塊遊戲」、「
    超級瑪莉樂園」、「棒球比賽」、「網球」、「俄羅斯方塊」、「高爾夫球」、
    「ＤＲ‧ＭＡＲＩＯ」、「ＤＲ‧ＭＡＲＩＯ（ＧＡＭＥ  ＢＯＹ用）」、「淘
    氣瑪莉２」、「淘氣瑪莉３」、「口袋怪獸（金銀）」等電腦遊戲軟體，係分別
    屬新力公司、思奎爾公司、卡波光公司、可樂美公司及任天堂公司享有電腦程式
    著作財產權之著作，此有卷附之卡波光公司及新力公司、思奎爾公司遊戲軟體在
    臺總經銷商英特全股份有限公司之期末期初存量明細表、進貨單、發票及出貨單
    等首次公開發行資料、可樂美公司宣誓書、任天堂公司被侵害電腦軟體之著作權
    執照及在我國「首次發行」或在「日本發行三十日內在我國發行」之發行憑證、
    統一發票、八十八年十一月二十二日聯合報第十版為證。又被告未經該五家公司
    之授權及同意而侵害其著作權等情，業據任天堂公司告訴代理人丙○○律師及其
    他四家公司之共同告訴代理人甲○○指訴明確，且有仿冒之光碟軟體一百六十六
    片及遊戲卡匣一百五十五個扣案足憑及查獲之仿冒光碟軟體四張、遊戲卡匣照片
    十張、現場照片六張附卷可稽。本件事證明確，被告犯行洵堪認定。
二、就事實一之部分，被告明知其所購入之電腦遊戲軟體，為侵害電腦程式著作財產
    權之重製物，仍將之陳列於上開玩具店，販售與不特定之顧客，核其所為，係違
    反著作權法第八十七條第二款之規定，應依同法第九十三條第三款之規定處罰。
    就事實二之部分，按以錄音、錄影或電磁記錄藉機器或電腦之處理，所顯示之聲
    音、影像或符號，足以為表示其用意之證明者，依刑法第二百二十條第二項之規
    定，以文書論。被告所販賣之仿冒光碟片，透過電視遊樂器之執行，可顯示他人
    所偽造告訴人任天堂、新力、思奎爾、卡波光公司之註冊商標，足使消費大眾誤
    以為該等仿冒光碟，係由告訴人任天堂、新力、思奎爾、卡波光公司所授權製造
    ，而生損害於任天堂、新力、思奎爾、卡波光公司，其明知為仿冒商標之商品而
    販賣，核其所為另犯有商標法第六十三條、刑法第二百十六條、第二百二十條第
    二項、第一項、第二百十條之罪。被告多次違反著作權法、商標法及行使偽造準
    私文書犯行，時間緊接，罪名相同，顯係基於概括犯意而為，應分別依刑法第五
    十六條之規定，論以一罪，並均加重其刑。另被告以一行為觸犯商標法及行使偽
    造準私文書罪，應依想像競合犯之例，從一重之行使偽造準私文書罪處斷。又被
    告以一行為侵害告訴人任天堂、新力、思奎爾、卡波光公司和可樂美公司之著作
    權及商標專用權，亦應依想像競合犯之規定，從一重論處。被告所犯違反著作權
    法及行使偽造準私文書罪，犯意各別，罪名互殊，應分論併罰。爰審酌被告為一
    己之私，侵害他人之智慧財產權，有損我國國際形象，犯罪後未賠償告訴人所受
    損害等一切情狀，量處如主文所示之刑，並定其應執行之刑。查被告前未曾受有
    期徒刑以上刑之宣告，有本院被告全國前案紀錄表在卷可按，其因一時失慮而罹
    刑章，經此教訓，應已知所警惕，信無再犯之虞，本院因認前開宣告之刑，以暫
    不執行為適當，併予宣告緩刑三年，以啟自新。扣案之仿冒光碟軟體一百六十六
    片、任天堂遊戲卡匣四十個、ＧＡＭＥ  ＢＯＹ遊戲卡匣一百十五個，為被告所
    有，供犯罪所用之物，業據被告供承在卷，應依刑法第三十八條第一項第二款沒
    收之。仿冒光碟六千一百零四片、盜版光碟目錄十二本，不問屬於犯人與否，依
    商標法第六十四條之規定，均沒收之。
據上論斷，應依刑事訴訟法第二百九十九條第一項前段、著作權法第八十七條第二款
、第九十三條第三款、商標法第六十三條、第六十四條、刑法第十一條前段、第五十
六條、第二百十六條、第二百二十條第二項、第二百十條、第五十五條、第五十一條
第五款、第七十四條第一款、第三十八條第一項第二款，判決如主文。
本案經檢察官周慶華到庭執行職務。
中   華   民   國         九十          年      一      月      三      日
                                    臺灣基隆地方法院刑事第三庭
                                          法  官    陳  培  仁
右正本證明與原本無異。
對於本件判決如有不服，應於收受送達後十日內，向本院提出上訴書狀，上訴於臺灣
高等法院，並按他造當事人之人數附具繕本。
                                          書記官    施  鴻  均
中   華   民   國         九十          年      一      月      八      日
附錄論罪法條：
著作權法第八十七條第二款：
有下列情形之一者，除本法另有規定外，視為侵害著作權或製版權：
二、明知為侵害著作權或製版權之物而散布或意圖散布而陳列或持有或意圖營利而交
    付者。
著作權法第九十三條第三款：
有下列情形之一者，處二年以下有期徒刑，得併科新臺幣十萬元以下罰金：
三、以第八十七條各款方法之一侵害他人者著作權者。
商標法第六十三條：
明知為前條商品而販賣、意圖販賣而陳列、輸出或輸入者，處一年以下有期徒刑、拘
役或科或併科新臺幣五萬元以下罰金。
商標法第六十四條：
犯前二條之罪所製造、販賣、陳列、輸出或輸入之商品不問屬於犯人與否，沒收之。
附表
一、任天堂公司所有之商標專用權
┌────────┬─────────┬───────┬────────┐
│                │                  │              │                │
│商標名稱        │  註冊號數        │  專用權期間  │指定使用商品類別│
│                │                  │              │                │
├────────┼─────────┼───────┼────────┤
│                │                  │    │                │
│任天堂          │  正商標          │  76/08/16起  │舊第二十七條第八│
│ＮＩＮＴＥＮＤＯ│  第三七三七三八號│  96/08/15止  │十類「卡匣」    │
│                │                  │              │                │
├────────┼─────────┼───────┼────────┤
│                │                  │              │                │
│ＮＩＮＴＥＮＤＯ│  聯合商標        │  87/09/16起  │第四十九條第九類│
│                │  第八一六六四五號│  96/08/15止  │主機及卡匣      │
│                │                  │              │                │
└────────┴─────────┴───────┴────────┘
（移下頁）
（續上頁）
┌────────┬─────────┬───────┬────────┐
│                │                  │              │                │
│ＧＡＭＥ ＢＯＹ │  正商標          │  78/05/01起  │舊第二十四條第七│
│                │  第四四一一一二號│  98/04/30止  │二類「卡匣」    │
│                │                  │              │                │
├────────┼─────────┼───────┼────────┤
│                │                  │              │                │
│日圖            │  正商標          │  78/11/16起  │同右            │
│                │  第五０五七四三號│  89/11/15止  │                │
│                │                  │              │                │
├────────┼─────────┼───────┼────────┤
│                │                  │              │                │
│ＰＯＣＫＥＴ    │  聯合商標        │  88/10/01起  │第四十九條第九類│
│ＭＯＮＳＴＥＲ  │  第八六九五三五號│  98/05/31止  │主機及卡匣      │
│                │                  │              │                │
└────────┴─────────┴───────┴────────┘
（移下頁）
（續上頁）
┌────────┬─────────┬───────┬────────┐
│                │                  │              │                │
│ＤＯＮＫＥＹ    │  正商標          │  73/12/16起  │舊第二十七條第八│
│ＫＯＮＧ        │  第二六七五八二號│  93/12/15止  │０類「卡匣」    │
│                │                  │              │                │
├────────┼─────────┼───────┼────────┤
│                │                  │              │                │
│Ｆ１ ＲＡＣＥ   │  正商標          │  77/07/01起  │舊第二十四條第七│
│                │  第四０一六五四號│  97/06/30止  │二類「卡匣」    │
│                │                  │              │                │
├────────┼─────────┼───────┼────────┤
│                │                  │              │                │
│薩爾達傳說      │  正商標          │  88/09/16起  │第四十九條第九類│
│                │  第八六七二六一號│  98/09/15止  │主機及卡匣      │
│                │    │              │                │
└────────┴─────────┴───────┴────────┘
（移下頁）
（續上頁）
┌────────┬─────────┬───────┬────────┐
│                │                  │              │                │
│瑪琍ＭＡＲＩＯ  │  正商標          │  85/10/16起  │同右            │
│                │  第七三二二一三號│  95/10/15止  │                │
│                │                  │              │                │
├────────┼─────────┼───────┼────────┤
│                │                  │              │                │
│ＳＵＰＥＲ      │  聯合商標        │  85/10/16起  │同右            │
│ＭＡＲＩＯ      │  第七三二二九九號│  92/12/31止  │                │
│                │                  │              │                │
├────────┼─────────┼───────┼────────┤
│                │                  │        │                │
│超級瑪莉        │  聯合商標        │  85/10/16起  │同右            │
│                │  第七三二三００號│  95/10/15止  │                │
│                │                  │              │                │
└────────┴─────────┴───────┴────────┘
（移下頁）
（續上頁）
┌────────┬─────────┬───────┬────────┐
│                │                  │              │                │
│瑪莉醫生圖      │  正商標          │  80/03/16起  │舊第二十四條第七│
│                │  第五一七六五二號│  90/03/15止  │二類「卡匣」    │
│                │                  │              │                │
├────────┼─────────┼───────┼────────┤
│                │                  │              │                │
│瑪莉跳躍圖      │  聯合商標        │  80/03/16起  │同右            │
│                │  第五一七七三九號│  90/03/15止  │              │
│                │                  │              │                │
├────────┼─────────┼───────┼────────┤
│                │                  │              │                │
│ＭＡＲＩＯ      │  聯合商標        │  87/01/01起  │第四十九條第九類│
│ＫＡＲＴ        │  第七九四五八九號│  95/10/05止  │主機及卡匣      │
│                │                  │              │                │
└────────┴─────────┴───────┴────────┘
（移下頁）
（續上頁）
┌────────┬─────────┬───────┬────────┐
│                │                  │              │                │
│ＳＵＰＥＲ      │  聯合商標        │  86/12/16起  │同右            │
│ＭＡＲＩＯ  ６４│  第七八八八七一號│  92/12/31止  │                │
│                │                  │              │                │
├────────┼─────────┼───────┼────────┤
│                │                  │              │                │
│ＺＥＬＤＡ      │  正商標          │  86/10/16起  │同右            │
│                │  第七八０四０六號│  96/10/15止  │                │
│                │                  │              │                │
└────────┴─────────┴───────┴────────┘
二、新力公司所有之商標專用權
┌────────┬─────────┬───────┬────────┐
│ 商標名稱       │   註冊號數       │   專用期間   │ 指定商品類別   │
└────────┴─────────┴───────┴────────┘
（移下頁）
（續上頁）
┌────────┬─────────┬───────┬────────┐
│                │                  │              │                │
│「ＰＳ」設計圖  │  正商標          │  85/03/16起  │第四十九條第七類│
│                │  第七一０四五四號│  95/03/15止  │電腦、光碟      │
│                │                  │    │                │
├────────┼─────────┼───────┼────────┤
│                │                  │              │                │
│ＸＩ  ｓａｉ    │  正商標          │  88/11/01起  │同右            │
│及四方立體圖    │  第八七三三九三號│  97/10/31止  │                │
│                │                  │              │                │
└────────┴─────────┴───────┴────────┘
三、思奎爾公司所有之商標專用權
┌────────┬─────────┬───────┬────────┐
│商標名稱        │  註冊號數        │  專用期間    │指定商品類別    │
└────────┴─────────┴───────┴────────┘
（移下頁）
（續上頁）
┌────────┬─────────┬───────┬────────┐
│                │                  │              │                │
│ＦＩＮＡＬ      │  正商標          │  83/01/01起  │舊第二十四條第七│
│ＦＡＮＴＡＳＹ  │  第六二六六九二號│  92/12/31止  │二類「光碟、電腦│
│                │                  │              │」              │
│                │                  │              │                │
└────────┴─────────┴───────┴────────┘
四、卡波光公司所有之商標專用權
┌────────┬─────────┬───────┬────────┐
│                │                  │              │                │
│商標名稱        │  註冊號數        │  專用期間    │指定商品類別    │
│                │                  │              │                │
└────────┴─────────┴───────┴────────┘
（移下頁）
（續上頁）
┌────────┬─────────┬───────┬────────┐
│                │                  │              │                │
│ＣＡＰＣＯＭ    │  聯合商標        │  86/09/16起  │第四十九條第九類│
│                │  第七七五八００號│  96/06/30止  │「與電視連用之電│
│                │                  │              │子遊樂器」      │
│                │                  │              │                │
└────────┴─────────┴───────┴────────┘


司法院資訊處製作；財團法人民間司法改革基金會備份。
